最高法院民事裁定　　　　　　　　　　111年度台聲字第256號
聲　請　人　祭祀公業法人新北市許通伴

法定代理人　許明福
訴訟代理人　王志超律師
　　　　　　劉書妏律師
上列聲請人因與相對人許又心（原名許美雲）間請求確認派下權
存在事件，對於中華民國 110年1月13日本院裁定（110年度台上
字第 129號），聲請再審，並經臺灣高等法院裁定移送前來，本
院裁定如下：
    主  文
聲請駁回。
聲請訴訟費用由聲請人負擔。
    理  由
一、本件聲請人主張本院110年度台上字第129號確定裁定（下稱
    原確定裁定）有民事訴訟法第 496條第1項第1款、第13款所
    定情形，對之聲請再審，係以：新北市中和戶政事務所以民
    國 108年12月23日函所檢送訴外人許張嬌之戶籍資料（下稱
    系爭戶籍資料），其中關於訴外人許金隱之稱謂欄記載，與
    相對人之被繼承人許謹相同，均由家屬改為同居，再改為養
    女，則許謹之身分應與許金隱相同，同為訴外人許丁波所收
    養，原確定裁定未予斟酌，有重要證據漏未審酌之再審事由
    。又63年修正前戶籍法施行細則第23條規定，收養登記須附
    書面證明文件，許謹、許張嬌及許丁波應已檢附相關書面證
    明文件，以為收養登記，許謹與原養父許呆人之收養關係，
    業因其透過養母許張嬌與養父許丁波另立新收養關係而視為
    合意終止，原確定裁定未適用上開法規，與本院86年度台上
    字第 941號判決未合，有適用法規顯然錯誤之再審事由云云
    ，為其論據。
二、按上訴第三審法院，非以原判決違背法令為理由，不得為之
    ，而提起上訴，上訴狀內應記載上訴理由，其以民事訴訟法
    第 469條所定事由提起上訴者，應於上訴狀內表明原判決所
    違背之法令及其具體內容，暨依訴訟資料合於該違背法令之
    具體事實；依同法第469條之1規定提起上訴者，應表明該判
    決所違背之法令條項，或有關解釋字號，或成文法以外之習
    慣或法理等及其具體內容，暨係依何訴訟資料合於該違背法
    令之具體事實，並具體敘述為從事法之續造、確保裁判之一
    致性或其他所涉及之法律見解具有原則上重要性之理由，此
    觀同法第 467條、第470條第2項規定自明。上訴狀或理由書
    如未依上述方法表明，或其所表明者與上開法條規定不合時
    ，即難認為已合法表明上訴理由，其上訴自非合法。又取捨
    證據、認定事實及解釋契約屬於第二審法院之職權，若其認
    定並不違背法令，即不許任意指摘其認定不當，以為上訴理
    由。本件聲請人對於原第二審判決本其認定事實、取捨證據
    及解釋契約之職權行使，所認定：聲請人之派下員許呆人於
    15年（日據時期大正15年） 5月8日收養許謹（12年9月16日
    生）為養女（下稱系爭收養關係），許呆人於26年 1月11日
    死亡時，無男系子孫，未出嫁之許謹即因繼承而取得派下權
    。依日據時期戶籍資料，系爭收養關係並無因協議終止而消
    滅之記載，且無從經許謹與已死亡之許呆人雙方同意終止，
    該收養關係仍存在。至許謹於42年1月8日戶籍更改稱謂為許
    丁波之養女，惟其已成年，不得由許張嬌代為或同意出養予
    許丁波而終止系爭收養關係，改制前臺北縣警察局中和市戶
    政事務所於76年 2月27日，依許謹之女即相對人之申請，更
    正許謹之養父為許呆人，即與事實相符。許謹未婚，於52年
    1 月22日死亡時，並無男系子孫，相對人因繼承而為聲請人
    之派下員，雖其於64年 2月14日結婚，但聲請人斯時並無派
    下員出嫁即喪失派下權之規約，相對人仍有派下權，其依祭
    祀公業條例第4條第2項規定，請求確認其對聲請人之派下權
    存在，應予准許等情，指摘為不當，提起第三審上訴。核其
    所述，關於以民事訴訟法第469條第6款規定提起上訴部分，
    未就違背法令之具體內容及依訴訟資料合於該違背法令之具
    體事實為表明，僅係針對事實審法院取捨證據、認定事實之
    職權行使，指摘其為不當，並就其所為論斷，泛言未論斷；
    其他上訴理由即違反證據法則、未優先適用習慣等部分之指
    摘，屬依民事訴訟法第469條之1規定提起上訴，則未具體敘
    述為從事法之續造、確保裁判之一致性或其他所涉及之法律
    見解具有原則上重要性之理由，亦僅係指摘原第二審判決取
    捨證據、認定事實之不當，均難認已依上述方法合法表明上
    訴理由。原確定裁定因認聲請人之上訴為不合法，以裁定予
    以駁回，經核並無適用法規顯有錯誤之情形。又當事人提起
    第三審上訴是否合法，係屬本院應依職權調查裁判之事項，
    對本院認其上訴不合法而駁回之裁定，以發現未經斟酌之證
    物為由聲請再審，須該證物係用以證明其第三審之上訴為合
    法之事實，始足當之。系爭戶籍資料屬本案原因事實之證據
    方法，與聲請人提起第三審上訴合法與否無涉，不符民事訴
    訟法第496條第1項第13款規定情形。聲請人指摘原確定裁定
    有民事訴訟法第 496條第1項第1款、第13款規定之再審事由
    ，聲明廢棄，非有理由。
三、據上論結，本件聲請為無理由。依民事訴訟法第95條、第78
    條，裁定如主文。
中    華    民    國   111    年    1     月    27    日
                      最高法院民事第九庭
                          審判長法官  盧  彥  如  
                                法官  吳  麗  惠  
                                法官  林  麗  玲  
                                法官  汪  漢  卿  
                                法官  張  恩  賜  
本件正本證明與原本無異
                                      書  記  官 
中    華    民    國   111    年    2     月    14    日